【裁判字號】    96,訴,2393
【裁判日期】    970715
【裁判案由】    過失致死
【裁判全文】
臺灣彰化地方法院刑事判決              96年度訴字第2393號
公  訴  人  臺灣彰化地方法院檢察署檢察官
被      告  甲○○
指定辯護人  本院公設辯護人丙○○
上列被告因過失致死案件，經檢察官提起公訴（96年度偵字第7268號）
，本院判決如下：
    主    文
甲○○犯傷害罪，處有期徒刑柒月。
    犯罪事實
一、甲○○於民國96年7月21日20時許，在彰化縣大村鄉○○村
    ○○路15-30號其所經營之大村土雞城內，因簽帳及債務問
    題與詹益嚴發生口角，甲○○遂心生氣憤不滿，即基於單一
    傷害行為之犯意，接續徒手毆打詹益嚴臉部4次，致詹益嚴
    受有左臉眼及左顴部瘀傷、左下眼結膜出血、上唇內側近左
    嘴角處瘀傷及淺裂傷等傷勢之傷害。
二、案經詹益嚴之子丁○○訴由彰化縣警察局員林分局報請臺灣
    彰化地方法院檢察署檢察官偵查起訴。
    理  由
壹、程序部分：
    因現行刑事訴訟法為保障被告之反對詰問權，排除具有虛偽
    危險性之傳聞證據，以求實體真實之發見，於該法第159條
    第1項明定被告以外之人於審判外之言詞或書面陳述，除法
    律有規定者外，不得作為證據。又被告以外之人於審判外之
    陳述，雖不符前4條之規定（即刑事訴訟法第159條之1至同
    條之4），而經當事人於審判程序同意作為證據，法院審酌
    該言詞陳述或書面陳述作成時之情況，認為適當者，亦得為
    證據；當事人、代理人或辯護人於法院調查證據時，知有第
    159條第1項不得為證據之情形，而未於言詞辯論終結前聲明
    異議者，視為有前項之同意，刑事訴訟法第159條之5定有明
    文。本件公訴人、被告甲○○、指定辯護人於言詞辯論終結
    前，就本件判決基礎之證據資料之證據能力並不爭執，且並
    未主張有刑事訴訟法第159條第1項不得為證據之情形，應認
    已同意各該證據資料均得作為證據，且經本院審酌後，認無
    不適當之情形，則各該證據均有證據能力，合先敘明。
貳、實體部分：
一、被告於警詢、檢察官訊問、本院行準備程序、審理時坦承其
    有以上開方式毆打被害人詹益嚴臉部之事實，核與證人蕭德
    修、游明通、汪趙美霞於檢察官訊問時所證其等有目睹被告
    接續徒手毆打詹益嚴3、4次之情節相符，被告並自承其毆打
    被害人詹益嚴後，被害人詹益嚴臉部當場有流血之事實，而
    被害人詹益嚴遭被告毆打後死亡，經檢察官相驗後會同法醫
    解剖，發見被害人詹益嚴受有左臉眼及左顴部瘀傷、左下眼
    結膜出血、上唇內側近左嘴角處瘀傷及淺裂傷等傷勢之傷害
    ，並有勘驗筆錄、相驗報告、法務部法醫研究所 (下稱法醫
    研究所)鑑定報告書附卷可稽，被害人詹益嚴所受此部分傷
    勢之部位，與被告及證人蕭明修、游明通、汪趙美霞所陳述
    被告毆打之臉部部位亦屬相當，堪信此部分之情節屬實。前
    揭犯行，事證明確，洵堪認定。
二、核被告所為，係犯刑法第277條第1項之傷害罪。公訴人認被
    告係犯刑法第277條第2項前段之傷害致死罪之罪，其起訴法
    條容有未洽，應予變更。查被告雖無法預見其毆打被害人詹
    益嚴之行為足以致詹益嚴死亡，但被害人詹益嚴確係因被告
    之毆打行為而死亡，此經法醫研究所鑑定明確，有上開法務
    部法醫研究所鑑定報告附於相驗卷可按、法務部法醫研究所
    函附於審判卷可稽，爰審酌上情，並審酌被告犯罪之動機係
    因一時與被告發生口角、其智識程度為國中畢業、手段、被
    害人詹益嚴所受之傷勢及其犯後未與被害人詹益嚴家屬達成
    和解等一切情狀，量處如主文所示之刑，以示懲儆。
三、公訴意旨另略以：被告於毆打被害人詹益嚴時，應預見徒手
    毆打被害人詹益嚴臉部，將使其顱內出血，此種傷害有可能
    導致死亡，且依當時情形並非不能預見，而疏未預見，徒手
    連續毆打被害人詹益嚴臉部，致其受有頭部外傷合併顱內出
    血及腦挫傷等傷害。嗣於同年月22日凌晨3時許，詹益嚴產
    生神智昏迷、呼吸困難等症狀，經送醫後延至日12時許不治
    死亡，因認被告涉有刑法第277條第2項前段之傷害致死罪嫌
    。按犯罪事實應依證據認定之，無證據不得認定犯罪事實，
    刑事訴訟法第154條第2項定有明文。次按加重結果犯，以行
    為人對於加重結果之發生有預見之可能，能預見而不預見者
    為要件，而刑法第277條第2項前段之傷害致人於死罪，係對
    於犯普通傷害罪致發生死亡結果所規定之加重結果犯，依同
    法第17條規定，以客觀上行為人能預見其死亡結果之發生為
    要件。本件公訴人認被告涉有刑法第277條第2項前段之傷害
    致死罪嫌，係以按諸常識，如徒手連續毆打臉部，將使頭部
    外傷出血，此種傷害，可能導致頭部受創顱內出血並致死亡
    ，為被告對此自應預見，乃被告未能預見，而被害人詹益嚴
    確因被毆打造成頭部外傷合併顱內出血及腦挫傷而死亡，自
    與被告之傷害行為有因果關係，被告就此死亡之加重結果即
    有過失等為其論據。而訊據被告則辯稱：我打詹益嚴時，用
    的力道沒有很大，沒有想到詹益嚴會死亡等語。經查：
(一)、證人蕭德修、游明通、汪趙美霞於檢察官訊問時證稱：被告
    打詹益嚴時，並沒有很大力等語，互核相符，堪信屬實。而
    行為人徒手以非強大之力道毆打被害人頭面部，於一般情形
    下，可能造成瘀傷或表皮輕微流血等輕傷，固為一般人所能
    預見，但是否能進而預見造成被害人頭顱內出血而死亡？則
    尚有疑問。
(二)、而被告於前揭時、地毆打被害人詹益嚴後，被害人詹益嚴係
    自行騎機車前往彰化縣警察局員林分局大村分駐所報警，由
    警員乙○○駕駛警車載詹益嚴至大村土雞城現場處理，自大
    村分駐所騎機車至大村土雞城現場，約需5分鐘之車程，當
    時乙○○有向詹益嚴詢問是否欲先前去就醫，惟詹益嚴未表
    示欲就醫，因當時詹益嚴僅臉部有受傷，無異狀，乙○○無
    法判斷詹益嚴有無生命危險，即搭載詹益嚴返問住處，由詹
    益嚴之子處置，並建議詹益嚴兒子決定是否將詹益嚴送醫等
    情，此經證人即彰化縣警察局員林分局大村分駐所警員乙○○於本院審理時證述屬實。如被告前開毆打被害人詹益嚴之
    行為，足以使人預見致被害人詹益嚴於死，則在場之證人蕭
    德修、游明通、汪趙美霞應有警覺。證人乙○○從事警察工
    作15年，業據其於本院審理時證述屬實，其若預見被害人詹
    益嚴有死亡之可能，當係從速將被害人詹益嚴鄉送醫，而非
    僅將被害人詹益嚴送返其住處並囑其子決定是否送醫而已。
    由曾目擊被告毆打被害人詹益嚴經過、被害人詹益嚴所受傷
    勢之證人蕭德修、游明通、汪趙美霞，與目睹被害人詹益嚴
    所受傷勢之證人乙○○均未將被害人詹益嚴立即送醫，分別
    任詹益嚴自行騎車離去及返回住處等情，可見在客觀上，欲
    自被害人詹益嚴遭毆打受傷之情狀，預見被害人詹益嚴可能
    產生因此致死之結果，當有相當之難度。
(三)、且警員乙○○已告知被害人詹益嚴之子應決定是否將詹益嚴
    送醫等情，已如前述，惟被害人詹益嚴之子丁○○係至96年
    7月22日凌晨3時許，因發現被害人詹益嚴呼吸困難，始將被
    害人詹益嚴送醫急救，此據證人丁○○於警詢時陳述在卷，
    益足證欲自被害人詹益嚴之外受傷情況以預見其因此致死，
    確屬困難。
(四)、綜上所述，被告並非以硬物、顯見致命之重大力道攻擊被害
    人詹益嚴之頭面部，難以苛責被告對被害人詹益嚴可能因此
    死亡一節能加以預見。公訴人認本於常識即可預見，揆諸蕭
    德修、游明通、汪趙美霞、乙○○、丁○○等人對於被害人
    詹益嚴傷勢之處置，尚難據以認定公訴人所持見解係屬精確
    。此外，復查無其他積極證據，足資證明被告對於被害人詹
    益嚴死亡之結果確有預見之能力，揆諸上開法律規定與判例
    意旨，應認被告傷害致死之犯罪嫌疑不足。此部分本應為無
    罪之諭知，惟依公訴意旨此部分與前揭有罪部分具有實質上
    一罪之審判上不可分關係，故不另為無罪之諭知，附此說明
    。
據上論斷，應依刑事訴訟法第299條第1項前段、第300條，刑法
第277條第1項，刑法施行法第1條之1，判決如主文。
本案經檢察官謝雨青到庭執行職務。
中    華    民    國    97    年    7    月    15    日
                  刑事第七庭  審判長  法  官  羅  永  安
                                      法  官  紀  佳  良
                                      法  官  鄭  舜  元
以上正本證明與原本無異。
如不服本判決，應於判決送達後10日內，向本院提出上訴書狀，
上訴書狀應「敘述具體上訴理由」，並按他造當事人之人數附繕
本。「切勿逕送上級法院」。
告訴人或被害人對於判決如有不服具備理由請求檢察官上訴者，
其上訴期間之計算係以檢察官收受判決正本之日期為準。
中    華    民    國    97    年    7    月    15    日
                                      書記官  魏  嘉  信
附錄本案論罪科刑法條全文：
中華民國刑法第277條
（普通傷害罪）
傷害人之身體或健康者，處3年以下有期徒刑、拘役或1千元以下
罰金。
犯前項之罪因而致人於死者，處無期徒刑或7年以上有期徒刑；
致重傷者，處3年以上10年以下有期徒刑。


司法院資訊處製作；財團法人民間司法改革基金會備份。
